臺灣臺北地方法院刑事判決
111年度訴字第637號
公  訴  人  臺灣臺北地方檢察署檢察官
被      告  陳信彰

選任辯護人  張家萍律師
上列被告因違反毒品危害防制條例案件，經檢察官提起公訴（11
1年度偵字第11170號），本院判決如下：
    主  文
陳信彰犯販賣第二級毒品罪，處有期徒刑貳年拾月，未扣案之犯
罪所得新臺幣玖仟玖佰肆拾肆元沒收，於全部或一部不能沒收或
不宜執行沒收時，追徵其價額。又犯販賣第二級毒品未遂罪，處
有期徒刑貳年柒月，未扣案之犯罪所得新臺幣玖仟肆佰貳拾貳元
沒收，於全部或一部不能沒收或不宜執行沒收時，追徵其價額。
應執行有期徒刑參年，沒收部分併執行之。
    事  實
一、陳信彰明知甲基安非他命係毒品危害防制條例所管制之第二
    級毒品，未經許可，不得擅自販賣，竟意圖營利，基於販賣
    第二級毒品甲基安非他命之犯意，分別為下列行為：
  ㈠於民國111年3月22日晚間11時46分許，透過通訊軟體LINE（
    下稱LINE）與施有倫達成約定，由施有倫以已支付之國聯大
    飯店（址設臺北市○○區○○○路000號，下稱國聯飯店）4晚住
    宿費用即新臺幣（下同）9944元，作為價金向陳信彰購買第
    二級毒品甲基安非他命4公克，嗣陳信彰依約於111年3月26
    日凌晨3時2分許，在國聯飯店之1114號房內交付甲基安非他
    命1公克與施有倫，再於111年3月29日凌晨0時34分許，在國
    聯飯店之大門口交付甲基安非他命1.5公克與施有倫，共交
    付2.5公克之甲基安非他命。
　㈡於111年3月25日下午5時55分許，再次透過LINE與施有倫達成
    約定，由施有倫代陳信彰支付飯店住宿費用，以每晚住宿費
    用作為向陳信彰購買第二級毒品甲基安非他命1公克之價金
    ，施有倫因此於同日下午6時53分許，代陳信彰支付國聯飯
    店3晚住宿費用9422元，然因施有倫於111年3月31日遭警查
    獲，陳信彰未及交付上開毒品而未遂。
二、案經臺北市政府警察局松山分局（下稱松山分局）報告臺灣
    臺北地方檢察署（下稱臺北地檢署）檢察官偵查起訴。　　
    理  由
壹、程序部分
一、本判決下述所引用被告陳信彰以外之人於審判外之言詞或書
    面陳述，檢察官、被告、辯護人均未於言詞辯論終結前聲明
    異議，本院審酌上開證據資料作成時之情況，尚無違法不當
    及證明力明顯過低之情形，而認以之作為證據應屬適當，依
    刑事訴訟法第159條之5規定，均有證據能力。
二、至本判決其餘認定犯罪事實之非供述證據，與本案待證事實
    間均具關聯性，且無證據足認係公務員違背法定程序所取得
    ，依刑事訴訟法第158條之4規定之反面解釋，亦均有證據能
    力。
貳、實體部分
一、認定事實所憑之證據及理由：
  ㈠上開事實業據被告於警詢、偵查及本院審理中坦承不諱（見
    偵卷第15至20、70頁，訴卷第91頁），核與證人施有倫（下
    稱施有倫）於警詢及偵查中之證述（見偵卷第27至30、99至
    102頁）相符，並有被告與施有倫間之LINE對話紀錄（見偵
    卷第45至52頁）、國聯飯店之監視錄影器畫面（見偵卷第53
    至59頁）、臺北地檢署檢察官勘驗施有倫遭查扣手機之對話
    紀錄（見偵卷第107至112頁）在卷可證，足認被告前揭任意
    性自白與事實相符，堪可採信。
  ㈡毒品危害防制條例第4 條規定之販賣毒品罪，係以行為人意
    圖營利而為販入或賣出毒品，為其要件；毒品危害防制條例
    第4 條規定之販賣毒品罪，係以行為人意圖營利而為販入或
    賣出毒品，為其要件；所謂營利之意圖，與販賣規模、動機
    無涉，其實際上是否因而獲利，以及所獲之利益究竟是來自
    販入、賣出價差、毒品數量折扣，均非所問（最高法院110
    年度台上字第555號、109年度台上字第5138號判決意旨參照
    ）。經查，被告販賣甲基安非他命，係因購買大量之甲基安
    非他命時可降低購入單價，嗣後可再轉賣他人等語，業據被
    告自承明確（見偵卷第20頁），自堪認被告有藉由販賣本案
    毒品，從中取得利益之營利意圖。
　㈢是以，本案事證已臻明確，被告前開犯行堪以認定，應予依
    法論科。
二、論罪科刑：
  ㈠核被告所為：
　1.就事實欄一、㈠部分，係犯毒品危害防制條例第4條第2項之
    販賣第二級毒品罪。
　2.就事實欄一、㈡部分，係犯毒品危害防制條例第4條第6項、
    第2項之販賣第二級毒品未遂罪。
　3.被告於販賣第二級毒品前持有該毒品之低度行為，為販賣之
    高度行為所吸收，不另論罪。
　㈡被告就事實欄一、㈠、㈡所犯販賣第二級毒品罪、販賣第二級
    毒品未遂罪，時間有別，地點不同，足認犯意各別，行為互
    殊，應予分論併罰。　
　㈢刑之減輕事由：
　1.適用毒品危害防制條例第17條第2項規定減輕其刑：
  ⑴犯毒品危害防制條例第4條至第8條之罪，於偵查及審判中均
    自白者，減輕其刑，毒品危害防制條例第17條第2 項定有明
    文。
　⑵經查，被告於偵查及本院審理中，已自白販賣第二級毒品之
    犯行，業如前述，爰依毒品危害防制條例第17條第2項規定
    ，減輕其刑。　　　　　
　2.就犯罪事實一、㈡犯行，適用刑法第25條第2項規定減輕其刑
    ：
　⑴未遂犯之處罰，以有特別規定者為限，並得按既遂犯之刑減
    輕之，刑法第25條第2項定有明文。
　⑵就犯罪事實一、㈡犯行，被告雖已著手於販賣第二毒品之實行
    並取得價金，然被告未及交付甲基安非他命前，施有倫即遭
    警查獲，犯罪尚屬未遂，其所生損害當較既遂犯為輕，爰依
    刑法第25條第2項規定，按既遂犯之刑減輕之。
　3.就犯罪事實一、㈠犯行，適用刑法第59條規定減輕其刑：
　⑴刑法第59條之酌量減輕其刑，於犯罪之情狀，在客觀上足以引起一般同情，認為即予宣告法定低度刑期，猶嫌過重者，有其適用（最高法院51年度台上字第899號判決意旨參照）。該條之酌量減輕其刑，固須於犯罪之情狀有其特殊之原因與環境，在客觀上足以引起一般同情，顯可憫恕者，始有其適用。惟其所謂「犯罪之情狀」與刑法第57條所謂「一切情狀」，並非有截然不同之領域，於裁判上酌減其刑時，本應就犯罪一切情狀，包括第57條所列舉之10款事項，予以全盤考量，審酌其犯罪有無顯可憫恕之事由，以為判斷（最高法院99年度台上字第4192號判決意旨參照）。
　⑵販賣第二級毒品罪之立法意旨固係為防制毒品危害，維護國
    民身心健康，然同為販賣第二級毒品之人，其原因動機不一
    ，犯罪情節未必盡同，或有大盤毒梟者，或有中、小盤之分
    ，或僅止於吸毒者友儕間為求互通有無之有償少許獲利而轉
    讓，是此間販賣第二級毒品罪所造成之社會危害程度亦可能
    有異，法律科處此類犯罪，所設之法定最低本刑同為「無期
    徒刑或10年以上有期徒刑，得併科新臺幣1500萬元以下罰金
    」，刑度不可謂不重。因此，倘依其情狀處以適當之有期徒
    刑，即足以懲儆，並可達防衛社會之目的者，自非不可依客
    觀之犯行與主觀之惡性二者加以考量其情狀，進而適用刑法
    第59條規定酌量減輕其刑，以期使個案裁判之量刑，能斟酌
    至當，並符比例原則。　
  ⑶經查：
　①就犯罪事實一、㈠部分犯行，被告販賣第二級毒品甲基安非他
    命與施有倫，固助長毒品流通，戕害他人之身心健康，應予
    非難，衡酌犯罪事實一、㈠部分約定販賣之甲基安非他命數
    量雖為4公克，然被告實際僅交付2.5公克之甲基安非他命，
    數量尚屬零星，足認係基於吸毒者彼此互通有無，並賺取其
    中些微差價之動機所犯，尚非專門大量販賣毒品之「大盤」
    、「中盤」毒販，亦與大宗走私或利用幫派組織結構販賣予
    不特定多數人之情形顯然有別，是依上開犯罪之具體情狀及
    行為背景觀之，縱科以減刑後之最低本刑即「5年」有期徒
    刑，仍有情輕法重之虞，爰依刑法第59條規定，酌量減輕其
    刑。
　②就犯罪事實一、㈡部分犯行，被告已得依毒品危害防制條例第
    17條第2項及刑法第25條第2項規定遞減其刑，法定最低度刑
    大幅降低，尚難認有量處最低度刑猶嫌過重之情，自應使被
    告接受適當之刑罰制裁，無從再援引刑法第59條規定酌減其
    刑，被告及辯護人此部分亦主張酌減其刑，即不足採。
　4.被告上開刑之減輕，應依刑法第70條、第71條第2項規定，
    先依較少之數減輕後，遞減輕之。　　
  ㈣爰以行為人之責任為基礎，審酌被告正值狀年，卻不思循正
    途賺取財物，明知甲基安非他命為戕害身心健康之第二級毒
    品，且容易成癮，濫行施用除對施用者身心造成傷害，更常
    導致社會之其他犯罪問題，影響社會秩序甚鉅，竟仍無視政
    府杜絕毒品流通之禁令及長期反毒之大眾宣導，欲藉由販賣
    毒品獲取不法利益，助長毒品氾濫，所為實值非難。惟審酌
    被告販賣之毒品數量及金額尚非過鉅，且遭警查獲後已坦認
    犯行之犯後態度，兼衡被告自述大學畢業之智識程度，曾從
    事廣播節目主持、協助家中五金水電材料行之工作，家庭經
    濟普通，須扶養父母等生活狀況（見訴卷第164至165頁），
    暨其迄案發前之素行、本案中販賣之對象為施有倫1人、販
    賣數量及金額非鉅、犯罪之動機、目的、手段等一切情狀，
    量處如主文所示之刑，以資懲儆。
　㈤數罪併罰，分別宣告其罪之刑，依下列各款定其應執行者：
    五、宣告多數有期徒刑者，於各刑中之最長期以上，各刑合
    併之刑期以下，定其刑期。但不得逾30年，刑法第51條第5
    款分別定有明文。又因刑罰之科處，應以行為人之責任為基
    礎，考量人之生命有限，刑罰對被告造成之痛苦程度，係以
    刑度增加而生加乘效果，而非等比方式增加，如以實質累加
    方式執行，刑責恐將偏重過苛，不符現代刑事政策及刑罰之
    社會功能，故透過定應執行刑程式，採限制加重原則，授權
    法官綜合斟酌被告犯罪行為之不法與罪責程度、各罪彼此間
    之關聯性（例如數罪犯罪時間、空間、各行為所侵害法益之
    專屬性或同一性、數罪對法益侵害之加重效應等）、數罪所
    反應被告人格特性與傾向、對被告施以矯正之必要性等，妥
    適裁量最終具體應實現之刑罰，以符罪責相當之要求（最高
    法院105年度台抗字第626號裁定意旨參照）。審酌被告所犯
    之販賣第二級毒品罪、販賣第二級毒品未遂罪間，販賣之對
    象相同，類型犯罪、手段、犯罪動機亦同，各罪間之責任非
    難重複程度較高，及考量各罪之間隔期間接近（111年3月22
    日至同年月29日間）、罪數所反應之被告人格特性、對法益
    侵害之加重效應、刑罰經濟與罪責相當原則，暨各罪之原定
    刑期、定應執行刑之外部性界限及內部性界限等各節為整體
    非難之評價，定其應執行之刑如主文所示。　　　
三、沒收：　
　㈠犯罪所得，屬於犯罪行為人者，沒收之；前二項之沒收，於
    全部或一部不能沒收或不宜執行沒收時，追徵其價額，刑法
    第38條之1第1項前段、第3項分別定有明文。
　㈡經查，被告因本案犯行，自施有倫所獲得之價金為施有倫代
    為支付之旅館住宿費用9944元、9422元，核屬因本案之犯罪
    所得，依刑法第38條之1第1項前段規定，應宣告沒收之，爰
    於各該犯罪事實之主刑項下宣告沒收，並於全部或一部不能
    沒收或不宜執行沒收時，依同條第3項規定，追徵其價額。
據上論斷，應依刑事訴訟法第299條第1項前段（依法院辦理刑事
訴訟案件應行注意事項第159點，判決書據上論結部分，僅引用
應適用之程序法條），判決如主文。　
本案經檢察官王貞元提起公訴，由檢察官李建論到庭執行職務。
中　　華　　民　　國　　111 　年　　10　　月　　27　　日
              刑事第十庭    審判長法  官  林孟皇
                                  法  官  蔡宗儒
                                  法  官  林柔孜　
上正本證明與原本無異。
如不服本判決應於收受送達後20日內向本院提出上訴書狀，並應
敘述具體理由；其未敘述上訴理由者，應於上訴期間屆滿後20日
內向本院補提理由書（均須按他造當事人之人數附繕本）「切勿
逕送上級法院」。因疫情而遲誤不變期間，得向法院聲請回復原
狀。
                                  書記官  林柏瑄
中　　華　　民　　國　　111 　年　　10　　月　　28　　日
附錄本案論罪科刑法條：
毒品危害防制條例第4條
製造、運輸、販賣第一級毒品者，處死刑或無期徒刑；處無期徒
刑者，得併科新臺幣3千萬元以下罰金。
製造、運輸、販賣第二級毒品者，處無期徒刑或10年以上有期徒
刑，得併科新臺幣1千5百萬元以下罰金。
製造、運輸、販賣第三級毒品者，處7年以上有期徒刑，得併科
新臺幣1千萬元以下罰金。
製造、運輸、販賣第四級毒品者，處5年以上12年以下有期徒刑
，得併科新臺幣5百萬元以下罰金。
製造、運輸、販賣專供製造或施用毒品之器具者，處1年以上7年
以下有期徒刑，得併科新臺幣1百50萬元以下罰金。
前五項之未遂犯罰之。